【裁判字號】    99,上訴,649
【裁判日期】    990415
【裁判案由】    違反槍砲彈藥刀械管制條例
【裁判全文】
臺灣高等法院刑事判決                 99年度上訴字第649號
上  訴  人
即  被  告  甲○○
選任辯護人  李志正律師
            羅子武律師
上列上訴人因違反槍砲彈藥刀械管制條例案件，不服臺灣士林地
方法院98年度訴字第358號，中華民國98年12月21日第一審判決
（起訴案號：臺灣士林地方法院檢察署98年度偵字第10635號）
，提起上訴，本院判決如下：
    主  文
原判決撤銷。
甲○○犯非法持有空氣槍罪，處有期徒刑貳年，併科罰金新臺幣
伍萬元，罰金如易服勞役，以新臺幣壹仟元折算壹日。緩刑參年
。
扣案之空氣槍壹枝（槍枝管制編號0000000000號）沒收。
    事  實
一、甲○○明知具有殺傷力之空氣槍，係槍砲彈藥刀械管制條例
    第4條第1項第1款所管制之槍枝，非經主管機關許可，不得
    持有，竟基於非法持有具有殺傷力空氣槍之犯意，於民國96
    年7月初間，透過網路下單及轉帳付款之方式，以新臺幣（
    下同）7700元之代價，向設於臺中縣神岡鄉之力濠工業有限
    公司（下稱力濠公司，已解散）購得以小型高壓氣體鋼瓶內
    氣體為發射動力，可發射直徑約6 mm之金屬彈丸，經填充金
    屬彈丸發射後，足以穿入人體皮肉層，具有殺傷力之AI-15
    型空氣槍1枝（槍枝管制編號0000000000號），即將上開具
    有殺傷力之空氣槍放置於其位於臺北市○○區○○路401巷
    40號9樓之居所，而自斯時起未經許可而持有之。嗣於98年7
    月28日上午9時許，經警持法院所核發之搜索票至甲○○上
    址居所內執行搜索，並當場扣得上開具有殺傷力空氣槍1枝
    而查悉上情。
二、案經臺北市政府警察局大同分局報請臺灣士林地方法院檢察
    署檢察官偵查起訴。
    理  由
一、訊據被告甲○○對於上開持有空氣槍之犯行，均坦承不諱，
    且本案係由臺北市政府警察局大同分局員警於98年7月28日9
    時許，持原審法院所核發之搜索票，在臺北市○○區○○路
    401巷40號9樓之被告住處，當場查獲並扣得空氣槍一把。且
    扣案空氣槍，經送內政部警政署刑事警察局以檢視法、性能
    檢驗法、動能測試法，鑑定結果：「送鑑空氣槍1枝（槍枝
    管制編號0000000000號），認係氣體動力式槍枝，以小型高
    壓氣體鋼瓶內氣體為發射動力，經以金屬彈丸測試三次，其
    中彈丸（直徑6.0㎜、重量0.88g）最大發射速度為132公尺
    ／秒，計算其動能為7.6焦耳，換算其單位面積動能為26焦
    耳／平方公分。」，亦有內政部警政署刑事警察局98年8月3
    日刑鑑字第0980105158號鑑驗書足考（見偵查卷第35至37頁
    ）。此復由負責上開扣案空氣槍鑑定之證人陳全儀於原審時
    證稱：伊任職刑事警察局鑑識科物理組，專職槍砲鑑驗，94
    迄今約4年多。本案槍枝係屬氣體動力式槍枝，俗稱空氣槍
    ，依本局鑑驗流程，係先採性能檢驗法，接著輔以動能測試
    法進行鑑驗。所謂性能檢驗法，係檢查該槍枝之機械性能或
    槍枝是否有組件上之欠缺，例如扣押扳機是否能正常洩放氣
    體（就本案該類槍枝），若槍枝經由性能檢驗法檢驗後，槍
    枝整體性能良好，足以供發射彈丸使用，接著再以動能測試
    法進行鑑驗，所謂的動能測試法，係以測速儀測得發射彈丸
    之發射速度，進而換算出彈丸之單位面積動能，提供偵審機
    關做審判之參考。依前述鑑定情形，本案槍枝扣押扳機能正
    常洩放氣體，且無組件上之欠缺，槍枝機械性能良好，便以
    測速儀進行測試3次，其中3次彈丸發射速度，最大為132 公
    尺╱每秒，換算其單位面積動能為26焦耳╱平分公分。扣案
    槍枝係氣體動力式槍枝，本來就是用以發射彈丸，只是說它
    的動力需要氣體，伊在測試時，是用市售一般小型高壓鋼瓶
    （12克）測試來作為測試動力。測試時，彈丸之選擇是依據
    槍管之口徑，所以如果選用不適用之彈丸，太大有可能會阻
    塞無法通過槍管，太小氣體並無法完全的作用在推送彈丸上
    ，並無法真實之呈現該槍枝之發射威力，本件就是依照扣案
    槍枝之口徑，才選擇直徑6.0MM，重量0.88克之彈丸來測試
    。選擇上開規格之彈丸測試扣案槍枝時，沒有發生前述彈丸
    過大或過小，致測試過程發生不順當之情形，依內部規定準
    則，以彈丸測試之次數為3次，鑑驗書上之最大發射速度，
    是指測試3次內最大速度，伊會在鑑驗書上採此標準，是因
    司法院秘書長之函示，殺傷力之標準是在最具威力之適當距
    離，以彈丸可穿入人體皮肉層之動能為基準。扣案槍枝測試
    3次結果，除前述最大發射速度外，其2次結果為131公尺╱
    秒、131公尺╱秒，由此可知，此把槍枝性能是很穩定的，
    依計算標準來看，應該是有超過應認定有殺傷力之標準等語
    明確（原審98年12月7日審判筆錄第3-6頁）。又依據司法院
    祕書長81年6月11日祕台廳(二)字第06985號函釋示：殺傷力
    的標準為在最具威力的適當距離，以彈丸可穿入人體皮肉層
    之動能為基準。依日本科學警察之研究結果，彈丸單位面積
    動能達20焦耳／平方公分，則足以穿入人體皮肉層；內政部
    警政署刑事警察局對活豬作射擊測試結果，彈丸單位面積動
    能達24焦耳／平方公分，則足以穿入豬隻皮肉層等情，並據
    上開鑑驗書敘述綦詳，而文獻上所載日本國關於殺傷力之數
    據，既係以人體為其測試依據，相較本國刑事警察局係針對
    豬隻測試所得數據，作為關於「最具威力的適當距離，以彈
    丸可穿入人體皮肉層之動能」定義之判斷依據，尤其貼近妥
    適，自較為可採。另按刑法對持有槍枝罪予以處罰，乃因此
    等物品之高度危險性極易導致生命身體之損害，為防患危險
    於未然而特設此規定，係屬於危險犯，而非具體實害犯。
    本件鑑定結果，其動能達20焦耳／平方公分以上，依客觀科
    學研究結果，足以穿入人體皮肉層，對人體造成傷害，自應
    認有殺傷力。是被告所持有上開扣案空氣槍，確屬其他可發
    射金屬彈丸具有殺傷力之空氣槍無訛。被告上開任意性之自
    白應為事實，可以採信。本件事證明確，被告犯行堪以認定
    ，應依法論科。
二、核被告所為，係犯槍砲彈藥刀械管制條例第8條第4項之非法
    持有空氣槍罪。又被告所犯之槍砲彈藥刀械管制條例第8條
    第4項之非法持有空氣槍罪，法定刑為「3年以上10年以下有
    期徒刑，併科新臺幣7百萬元以下罰金」；惟刑事審判旨在
    實現刑罰權之分配的正義，故法院對有罪被告之科刑，應符
    合罪刑相當之原則，使輕重得宜，罰當其罪，以契合社會之
    法律感情，故刑法第57條明定科刑時應審酌一切情狀，尤應
    注意該條所列10款事項以為科刑輕重之標準，並於同法第59
    條賦予法院以裁量權，如認犯罪之情狀可憫恕，認科以最低
    度刑仍嫌過重者，得酌量減輕其刑，俾使法院就個案之量刑
    ，能斟酌至當。所謂犯罪之情狀者，係指審酌其犯罪有無可
    憫恕之事由，即有無特殊之原因與環境，在客觀上足以引起
    一般同情，暨宣告法定低度刑，是否猶嫌過重，以為判斷。
    最高法院38年臺上字第16號、45年臺上字第1165號、51年臺
    上字第899號分別著有判例。查：被告未有任何前科，素行
    尚佳，曾留學日本（日本學生證見本院卷第49頁），現有正
    當職務（在職證明書見本院卷第50頁），其購買上開具有殺
    傷力之空氣槍，動機在於收藏、把玩，並無犯罪之意圖甚明
    ，與一般擁槍自重者自難比擬（大法官會議釋字第669號解
    釋文意旨參照），本院綜核被告犯案之動機、目的、情節等
    ，認為科以被告法定最輕本刑有期徒刑3年之刑，猶嫌過重
    ，且不符合罪刑相當性及比例原則，爰依刑法第59條之規定
    減輕其刑。原審以被告犯罪事證明確，據以論罪科刑，固非
    無見，惟被告於原審因否認犯行，故原審未援引刑法第59
    條規定酌減其刑，而被告於上訴本院後已坦認犯行，悔改認
    錯，原審判處其有期徒刑3年之刑，即難謂為允當，被告上
    訴以原審量刑過重指摘原判決，為有理由，應由本院將原判
    決撤銷改判。爰審酌被告品行、無故持有具殺傷力之上開空
    氣槍，對社會之秩序及安寧，造成相當之不安與影響，所為
    自屬非是，併其被告犯罪之動機、目的、犯後態度、所生損
    害、犯後態度等一切情狀，量處如主文第二項所示之刑，並
    就罰金刑部分依刑法第42條第3項前段規定，諭知易服勞役
    之折算標準。又被告前此未曾故意犯罪而受有期徒刑以上刑
    之宣告，有本院被告前案紀錄表一份在卷可按，本院念及其
    係初犯，且有正當工作及家庭，僅因把玩收藏之興趣而一時
    失慮觸犯本罪，犯後已坦承犯行，深具悔意，足認經此科刑
    教訓，日後當知所警惕，而無再犯之虞，本院認其所受上開
    刑之宣告，以暫不執行為適當，爰依刑法第74條第1項第1款
    規定，宣告緩刑3年。扣案上開具有殺傷力之空氣槍（槍枝
    管制編號0000000000號）1枝，係違禁物，應依刑法第38 條
    第1項第1款之規定，宣告沒收。
據上論斷，應依刑事訴訟法第369條第1項前段、第364條、第299
條第1項前段，槍砲彈藥刀械管制條例第8條第4項，刑法第11條
前段、第42條第3項前段、第38條第1項第1款、第74條第1項第1
款，判決如主文。
本案經檢察官李叔芬到庭執行職務。
中    華    民    國    99    年    4    月    15    日
                  刑事第四庭審判長法  官  陳筱珮
                                  法  官  邱滋杉
                                  法  官  孫惠琳
以上正本證明與原本無異。
如不服本判決，應於收受送達後十日內向本院提出上訴書狀，其
未敘述上訴之理由者並得於提起上訴後十日內向本院補提理由書
（均須按他造當事人之人數附繕本）。「切勿逕送上級法院」。
                                  書記官  陶宇晨
中    華    民    國    99    年    4     月    15    日
附錄：本案論罪科刑法條全文
槍砲彈藥刀械管制條例第8條
未經許可，製造、販賣或運輸鋼筆槍、瓦斯槍、麻醉槍、獵槍、
空氣槍或第 4 條第 1 項第 1 款所定其他可發射金屬或子彈具
有殺傷力之各式槍砲者，處無期徒刑或 5 年以上有期徒刑，併
科新臺幣 1 千萬元以下罰金。
未經許可，轉讓、出租或出借前項所列槍枝者，處 5 年以上有
期徒刑，併科新臺幣 1 千萬元以下罰金。
意圖供自己或他人犯罪之用，而犯前二項之罪者，處無期徒刑或
 7 年以上有期徒刑，併科新臺幣 1 千萬元以下罰金。
未經許可，持有、寄藏或意圖販賣而陳列第 1 項所列槍枝者，
處 3 年以上10 年以下有期徒刑，併科新臺幣 700 萬元以下罰
金。
第 1 項至第 3 項之未遂犯罰之。

司法院資訊處製作；財團法人民間司法改革基金會備份。
